最高法院刑事判決　　　　　　九十六年度台上字第六一八二號
上　訴　人　台灣高等法院花蓮分院檢察署檢察官
被　　　告　甲○○
上列上訴人因被告違反槍砲彈藥刀械管制條例案件，不服台灣高
等法院花蓮分院中華民國九十五年三月二十八日第二審判決（九
十五年度上訴字第二二號，起訴案號：台灣台東地方法院檢察署
九十四年度偵字第一二六○號），提起上訴，本院判決如下：
    主  文
原判決撤銷，發回台灣高等法院花蓮分院。
　　理　由
本件原判決認定：被告甲○○明知吳建鋒（已死亡）所持有具殺
傷力之土造長槍一支、制式霰彈十發以及擊發後彈殼一個，係違
禁物，竟未經許可，擅自於民國九十年七、八月間，受吳建鋒之
委託加以寄藏。嗣又將上揭長槍及霰彈、彈殼，與知情之女友陳
靜穎（業經第一審判刑確定），共同持往陳靜穎在台東縣台東市
○○路之外婆家中藏放，其間曾數次取出擦拭。嗣被告又將上開
槍彈取出，分解藏放於陳靜穎所有而由其駕駛之一○七五－ＪＮ
號自用小客車內，並於九十四年二月十六日停放於同縣卑南鄉○
○村○○路四一五巷二十五號協聯企業社資源回收場旁邊。當天
警方接獲檢舉稱當地有械鬥，遂於同日晚間八時二十分許前往圍
捕，但抵達現場後未發現械鬥，因見被告行蹤可疑而上前盤問，
被告恐警方查獲車上槍械，乃於警方未發覺其非法持有槍彈前，
向警方自首其持有上開槍彈，旋經警自該小客車後座椅墊下起出
前揭長槍槍身一支，及在後車廂取出槍管一支、霰彈十發及彈殼
一個等情。因而撤銷第一審之判決，依想像競合犯從一重改判論
處被告共同未經許可，寄藏可發射子彈具有殺傷力之槍枝罪刑，
固非無見。
惟查：(一)、刑法第六十二條所謂自首，固以犯人在其犯罪未發覺
前，向該管公務員自承犯罪而受裁判為已足；但所謂發覺，並非
以有偵查犯罪權之機關或人員確知其人犯罪無誤為必要，茍有確
切之根據對其得為合理之可疑者，即得謂為已發覺，而無自首減
刑之適用。原判決認被告為警盤查時，於警方未查知其持有前揭
槍彈前，即主動向警方供出其持有上開槍彈，因而查獲，乃依自
首規定予以減輕其刑。惟依警卷內附之台東縣警察局刑事警察隊
電話報案登記簿影本記載：「九十四年二月十六日十七時五十三
分張先生報案稱『台東縣卑南鄉太平村太平資源回收場內，現有
名男子『甲○○』駕駛乙部一七○五－ＪＮ號自小客車，疑似攜
帶槍械尋仇，請派員前往處理」，並經偵查員徐敏峰簽擬：「一
、請本隊第三組同仁前往處理。二、通知本局勤務中心。」後，
層轉刑事警察隊隊長陳薰容於同日十八時三十分批示「可」（見
警卷第八頁）。而台東縣刑事警察隊第三組據派於當日二十時十
分前往上址時，確亦發現駕駛一七○五－ＪＮ號小客車之被告在
場且行跡可疑，則報案之張先生既已具體指明被告姓名、所駕駛
車輛號碼及「攜帶槍械尋仇」等情，接獲檢舉之偵查員徐敏峰就
此明確之舉發內容，暨嗣經指派到場之該第三組員警於發現被告
確係在舉報之地點，是否猶不足為被檢舉對象之被告攜有槍械之
合理懷疑？原判決並未進一步詳加究明，徒以到場之莊明華證述
現場未發現械鬥及無跡證可證被告非法持有槍彈云云，即謂被告
嗣後供出其持有上開槍彈係自首，非唯速斷，其論斷與卷附電話
報案登記簿影本所載檢舉被告持有槍械之內容亦有未合，非無證
據上理由矛盾之可議。(二)、原判決理由中說明扣案被告持有之彈
殼一個，「已失去子彈之功能，而不具有殺傷力，非屬違禁物，
自無庸宣告沒收」（見原判決第六頁第四至五行）。惟其事實欄
中則記載被告「明知吳建鋒（已死亡）所持有具殺傷力之土造長
槍一枝（支）、制式霰彈十顆（發）以及擊發後彈殼一個，係違
禁物，竟未經許可，……」（見事實欄第三至五行）。其就扣案
彈殼是否屬違禁物之事實認定與理由論述不相適合，自有判決理
由矛盾之違誤。又第一審判決係論處被告及陳靜穎共同未經許可
，寄藏可發射子彈具有殺傷力之槍枝罪刑，陳靜穎及檢察官並未
對第一審之判決聲明不服，則陳靜穎部分已因當事人未提起第二
審上訴而告確定。惟原判決主文欄第一項竟諭知「原判決撤銷」
，顯將第一審判決關於陳靜穎業經確定之部分亦併予撤銷，要非
適法。以上或為上訴意旨所指摘，或為本院得依職權調查之事項
，應認有發回更審之原因。
據上論結，應依刑事訴訟法第三百九十七條、第四百零一條，判
決如主文。
中　　華　　民　　國　九十六　年　 十一 　月　 十五 　日
                      最高法院刑事第十庭
                          審判長法官  謝　俊　雄
                                法官  陳　世　雄
                                法官  魏　新　和
                                法官  吳　信　銘
                                法官  徐　文　亮
      本件正本證明與原本無異
                                      書  記  官
中　　華　　民　　國　九十六　年　 十一 　月　二十二　日
                                                Ａ
